【裁判字號】    95,交聲,602
【裁判日期】    951123
【裁判案由】    聲明異議
【裁判全文】
臺灣臺南地方法院交通事件裁定         95年度交聲字第602號
原處分機關  交通部公路總局嘉義區監理所臺南監理站
異議人即受
處分人      甲○
上列受處分人因違反道路交通管理處罰條例案件，對於交通部公
路總局嘉義區監理所臺南監理站，民國95年5月4日所為之裁決處
分（處分案號：嘉監南字第裁74-S00000000號），聲明異議，本
院裁定如下：
主  文
原處分撤銷。
甲○不罰。
    理  由
一、原處分意旨略以：異議人即受處分人甲○（下稱異議人）所
    有車牌號碼000-0000號重機車，於民國（下同）94年5月12
    日上午8時35分許，經丙○○駕駛，行經台南市○○路、府
    前路口時，因已領有牌照未依規定懸掛。經台南市警察局交
    通隊員警予以製單舉發，嗣原處分機關即交通部公路總局嘉
    義區監理所臺南監理站經查證後，則認為上開重機車已於84
    年3月31日因未依規定換領新牌照亦未辦理車輛停駛、繳銷
    、報廢或其他相關手續而被逕行註銷在案，乃改依道路交通
    管理處罰條例（下稱處罰條例）第12條第1項第4款及第2項
    之規定，裁處異議人罰鍰新臺幣（下同）10800元，並扣繳
    牌照等語。
二、本件異議意旨略以：異議人所有車號000-0000號重機車業於
    多年前轉讓給乙○○作廢，詎乙○○再轉讓給丙○○拆開作
    廢鐵用。異議人收到本件裁決書後始知上情，惟向丙○○理
    論，伊卻否認有此事，且舉發違規通知單亦非伊所簽名等語
    。
三、經查：
  (一)登記為異議人所有原車牌號碼000-0000號重型機車，於84年
    3月31日，因未依規定換領新號牌亦未辦理車輛停駛、繳銷
    、報廢或其他等相關手續遭到監理機關逕行註銷，然於94年
    5月12日上午8時35分許，仍經人駕駛行經臺南市○○路與府
    前路交岔路口前，為臺南市警察局交通隊員警查獲等事實，
    有臺南市警察局南市警交字第S00000000號舉發違反道路交
    通管理事件通知單在卷足憑，此部分事實當可認定。
 (二)本件違規車輛，異議人已贈予證人乙○○，乙○○再將該車
   贈與證人丙○○此節，除據異議人於異議狀及本院調查時陳
   稱明確外（參95年7月24日訊問筆錄），並據證人乙○○於本
   院調查時，到庭結稱：「系爭機車我有印象，我記得是重型
   機車。」、「系爭車輛車號我忘記了，我送瓦斯到異議人家
   ，原本要向異議人買，他說送我，時間已經超過7、8年了。
   當時甲○把證件給我，我去監理站去過戶，因為該車尚有很
   多稅金未繳，辦過戶要很多錢，所以我沒有辦過戶，我把證
   件還給他，車子停在我家門口。後來約三年前我請的員工丙
   ○○以1000元的代價買去當廢鐵，買賣沒有簽約，機車他牽
   走了，後來沒多久他就離職了。」等語（參本院95年7月24日
   訊問筆錄）。另證人丙○○於本院調查時亦到庭結稱：「該
   車係伊差不多3年前以1000元代價向乙○○購買的」等語 (見
   本院調查筆錄第3頁)證人丙○○之證言與異議人之陳述及證
   人乙○○之證言三者間互核相符，並無矛盾，當可採信異議
   人陳稱本件違規車輛係屬證人丙○○所有之事實。
 (三)證人丙○○於本院調查中雖否認係伊騎乘機車遭員警舉發乙
   節，並辯稱：機車我買來之後就轉賣給逸安機車行的老闆蘇
   逸明云云。然查本件舉發通知單上有關證人丙○○之人別資
   料，如地址、出生年月日、身分證統一編號等，均與證人丙
   ○○本人之實際資料吻合。而證人丙○○於本院調查中亦結
   證稱：「身分證駕照沒有遺失過。」、「機車賣給車行時，
   沒有拿證件給車行。」等語（參本院前開筆錄），是證人丙
   ○○既未曾遺失過身分證件，亦未將證件交由機車行辦理買
   賣手續，當無洩漏其個人資料之可能，是顯見本件係證人丙
   ○○於前述時、地駕駛上開牌照經註銷之機車，而經員警予
   以製單舉發其違規事實甚明。
 (三)按汽車有使用註銷之牌照行駛者，處汽車所有人3600元以上
   10800元以下罰鍰，處罰條例第12條第1項第4款雖定有明文。
   然此處所指之「汽車所有人」，並非專指先前車籍資料上所
   登記之車主，而係指該使用註銷牌照之車輛於違規當時之真
   正所有權人而言。又車籍資料僅係監理機關對於車輛管理之
   行政登記事項，車籍資料上之車主名稱登記，雖可據以作為
   該車所有人之判斷依據，然該車籍資料原先所登記之車主，
   並非當然即為民法上之真正所有權人。何況車輛牌照經逕行
   註銷後，該車原有之車籍資料即無從加以變動，原車輛所有
   人如欲將該註銷牌照車輛之所有權移轉他人，或因其他法律
   關係而喪失所有權時，亦無從藉由車籍資料之變更，而另為
   車輛新車主之登記，故車輛經牌照逕行註銷後，其所有權誰
   屬，已無從經由原先車籍資料加以確認，實際上則應依照民
   法上動產所有權歸屬之相關規定加以判斷，而非始終以牌照
   遭逕行註銷前車籍資料上所登記之車主，為該車真正所有權
   人之認定依據。基此，本件原車牌號碼000-0000號重機車，
   既已贈送給第三人乙○○，後再轉贈丙○○，難認該車在違
   規舉發當時仍屬異議人所有。
 (四)綜上所述，本件牌照經監理機關逕行註銷之上開重機車，於
   舉發違規當時既非為異議人所有，且該違規情事亦非可歸責
   於異議人，則原處分機關僅以該重機車牌照於逕行註銷前係
   登記為異議人所有，即依據處罰條例第12條第1項第4款及第
   12條第2項規定對異議人予以裁罰，於法即有未合，應由本院
   裁定將原處分撤銷，另為異議人不罰之諭知，以資適法。
四、據上論斷，應依道路交通案件處理辦法第20條前段，裁定如
    主文。
中    華    民    國    95    年    11    月    23    日
                          交通法庭法  官  蔡直青
以上正本證明與原本無異。
如不服本裁定應於送達後5日內向本院提出抗告狀（應附繕本）
。
                                  書記官  劉鴻瑛
中    華    民    國    95    年    11    月    28    日


司法院資訊處製作；財團法人民間司法改革基金會備份。
